【裁判字號】    99,交聲,62
【裁判日期】    990331
【裁判案由】    違反道路交通管理處罰條例聲明異議
【裁判全文】
臺灣基隆地方法院交通事件裁定          99年度交聲字第62號
移送機關即
原處分機關  交通部公路總局臺北區監理所基隆監理站
聲明異議人
即受處分人  甲○○
上列聲明異議人即受處分人因違反道路交通管理處罰條例案件，
對於交通部公路總局臺北區監理所基隆監理站中華民國99年2 月
8 日所為之處分（原處分案號：基監字第裁42-Z00000000號），
聲明異議，本院裁定如下：
主  文
異議駁回。
    理  由
一、異議意旨略以：異議人於98年10月29日上午11時18分許，駕
    駛車牌號碼3619-GZ 號自用一般小貨車，行經國道南下88公
    里處，因該路段發生車禍，佔據中間及內線車道，交通嚴重
    迴堵，我看前方有三台警車，所有車輛均緩慢行駛路肩，我
    以為有員警指揮故跟著行駛，況現場執勤員警亦未禁止各車
    行駛路肩，再者本件舉發並未附舉證照片，為此聲明異議云
    云。
二、原處分意旨略以：異議人即受處分人甲○○（下稱異議人）
    駕駛車牌號碼3619-GZ 號自用一般小貨車，於98年10月29日
    上午11時18分許，行經國道一號南上88公里處，經民眾檢舉
    有「行駛高速公路違規使用路肩」之違規，並經內政部警政
    署國道公路警察局查證後逕行舉發，爰依道路交通管理處罰
    條例第33條第1項第9款及第63條第1項第1款（裁決書漏引第
    1款）之規定，裁處罰鍰新臺幣（下同）4,000元，並記違規
    點數1點等語。
三、按路肩指設於車道之外側，路面邊線與護欄或邊溝間之部分
    ；汽車行駛高速公路及快速公路，不得有在路肩上行駛，或
    利用路肩超越前車或倒車之行為，高速公路及快速公路交通
    管制規則第2 條第1 項第16款、第9 條第1 項第2 款定有明
    文。次按汽車行駛於高速公路、快速道路或設站管制之道路
    ，不遵使用限制、禁止、行車管制及管理事項之管制規則而
    使用路肩者，處汽車駕駛人新臺幣3,000 元以上6,000 元以
    下罰鍰，並記違規點數1 點，道路交通管理處罰條例第33條
    第1 項第9 款及第63條第1 項第1 款分別定有明文。末按對
    於違反本條例之行為者，民眾得敘明違規事實或檢具違規證
    據資料，向公路主管或警察機關檢舉，經查證屬實者，應即
    舉發；汽車駕駛人違規行駛路肩，當場不能舉發，得以非固
    定式科學儀器取得證據資料證明其行為違規，記明車輛牌照
    號碼、車型等可資辨明之資料，以汽車所有人為被通知人製
    單逕行舉發，此見同條例第7條之1、第7條之2第1項第7款、
    第2項第2款、第4項規定即明。
四、經查：
  (一)汽車行駛高速公路及快速公路，不得在路肩上行駛，或利用
    路肩超越前車或倒車，高速公路及快速公路交通管制規則第
    9條第1 項第2款定有明文。又高速公路設置路肩，本即供緊
    急事故之救援使用，係屬維護公共利益所必要，僅為暫時疏
    解特定期間交通壅塞現象，始於特定路段、時段，例外開放
    路肩供小型車行駛，且開放路段、時段均會有明確告示。本
    件國道一號南下88公里處並未設有開放路肩之時段，此有交
    通部臺彎區○道○○○路局之交通管理措施開放路肩資訊1
    份在卷可參。
  (二)異議人駕駛車牌號碼3619-GZ 號自用一般小貨車，於98年10
    月29日上午11時18分許，行駛國道一號南下88公里處有「行
    駛高速公路違規使用路肩」之違規，為民眾檢具違規證據資
    料，向公路主管或警察機關檢舉，並經查證屬實等事實，此
    經異議人於聲明異議狀自承在卷，並有原採證照片2 幀附卷
    可憑，異議人前揭違規事證明，堪予認定。
  (三)異議人雖辯稱伊是因當日該路段發生重大交通事故，交通嚴
    重迴堵，且見前方有三台警車閃有警示燈，而現場執勤之國
    道警察亦未禁止駕駛人行駛路肩，伊認為有警員指揮，且舉
    發本件違規並未附舉證照片云云，惟依內政部警政署國道公
    路警察局99年1月6日公警二交字第0980272701號函稱：「…
    查當（29）日本隊所屬楊梅分隊員警處理國道1 號公路南向
    88公里中線車道交通事故，並無指揮後方車輛行駛路肩…」
    （參本院卷第12頁），則異議人前開辯稱伊認為有警員指揮
    方行駛路肩，即無可採；又異議人稱本件舉發違規，並未有
    舉發照片，經本院函詢原處發單位後調取舉發單所示之違規
    採證照片2幀及光碟片1張並在卷可稽（參本院卷第18至20頁
    ）是本件實無異議人所稱警員指揮駕駛人行駛路肩之情事，
    且亦無發生與上開高速公路及快速公路交通管制規則所定得
    使用路肩之規定相符之情，從而，異議人駕駛自用一般小貨
    車行駛路肩，即非適法。異議人所辯，不足採信。
五、綜上所述，本件事證明確，異議人違規事實堪以認定。原處
    分機關認為異議人違規事實明確，爰依道路交通管理處罰條
    例第33條第1 項第9 款、第63條第1 項第1 款之規定，裁處
    4,000元之罰鍰，並記違規點數1點，並無不當，從而，本件
    異議為無理由，應予駁回。
據上論斷，應依道路交通管理處罰條例第87條第2 項，道路交通
案件處理辦法第19條，裁定如主文。
中    華    民    國    99    年    3     月    31    日
                     交通法庭  法  官  何怡穎
以上正本證明與原本無異
對於本件裁定如有不服，應於收受送達後5 日內，向本院提出抗
告書狀，敘述抗告之理由，抗告於臺灣高等法院。
中    華    民    國    99    年    3     月    31    日
                               書記官  翁其良

司法院資訊處製作；財團法人民間司法改革基金會備份。
